臺灣臺北地方法院刑事判決　　　　　　 100年度易緝字第49號
公　訴　人　臺灣臺北地方法院檢察署檢察官
被　　　告　于欽善
上列被告因傷害案件，經檢察官提起公訴（九十九年度偵緝字第
七五二號），本院判決如下：
    主    文
于欽善無罪。
    理    由
一、公訴意旨略以：被告于欽善與告訴人許秋田（另經本院以九
    十九年度簡字第四三九三號判決判處拘役三十日確定）係同
    事，於民國九十八年七月十二日上午十一時三十分許，在新
    北市（改制前為臺北縣新店市，下同）安忠路五十七巷七弄
    十一號三樓宿舍內，因勸酒事宜而發生口角爭執，告訴人基
    於傷害之犯意，徒手毆打被告，被告亦基於傷害之故意，動
    手與告訴人互毆，致被告受有右臉挫傷紅腫、口腔破損、胸
    壁挫傷等傷害；告訴人受有右手挫傷之傷害，因認被告涉犯
    刑法第二百七十七條第一項之傷害罪等語。
二、按犯罪事實應依證據認定之，無證據不得推定其犯罪事實；
    又不能證明被告犯罪者，應諭知無罪之判決，刑事訴訟法第
    一百五十四條第二項、第三百零一條第一項分別定有明文。
    次按事實之認定，應憑證據，如未能發現相當證據，或證據
    不足以證明，自不能以推測或擬制之方法，以為裁判基礎；
    又認定不利於被告之事實，須依積極證據，苟積極證據不足
    為不利於被告事實之認定時，即應為有利於被告之認定，更
    不必有何有利之證據，最高法院四十年台上字第八十六號、
    三十年上字第八一六號判例著有明文。另檢察官對於起訴之
    犯罪事實，倘其所提出之證據，不足為被告有罪之積極證明
    ，或其指出之證明方法，無從說服法院以形成被告有罪之心
    證，基於無罪推定之原則，自應為被告無罪判決之諭知，最
    高法院九十二年台上字第一二八號判例意旨足資參照。
三、公訴人認被告涉犯傷害罪嫌，無非係以證人即告訴人許秋田
    、證人即在場目擊之許宏達之證述，及天主教耕莘醫院（下
    稱耕莘醫院）病歷影本資料等為其依據，訊據被告堅詞否認
    有何傷害告訴人之情，辯稱當時係告訴人傷害其而已，其並
    未還手等語。查本件被告與告訴人曾於九十八年七月十二日
    上午十一時三十分許，在新北市○○路五十七巷七弄十一號
    三樓宿舍內發生爭執一事，業據證人即告訴人、證人即在場
    目擊之許宏達均證述當時確實有發生糾紛等語明確（見臺灣
    臺北地方法院檢察署九十九年度偵緝字第六四七號卷第二十
    八頁至第二十九頁、第三十九頁至第四十頁），被告對此亦
    予承認（見本院一百年五月三十日），此情已足認定。又檢
    察官雖認被告有傷害告訴人之情，惟查：
  (一)本件告訴人於事發當日晚間至耕莘醫院急診時，當時其即主
    訴當日中午遭打傷右手疼痛，後經驗傷，確認其當時所受之
    傷勢確為「右手挫傷」一情，有耕莘醫院九十九年七月二十
    日所檢附耕醫病歷字第０九九０００三三七八號函文所檢附
    急診護理評估記錄、急診護理記錄單(一)、急診病歷記錄單、
    診斷證明書等各一份在卷可資佐證（見上揭偵緝卷第第三十
    二頁至第三十六頁），復經檢察官明確認定此傷勢係告訴人
    當時所受之傷勢（見起訴書），足證當時告訴人所受之傷勢
    僅為「右手挫傷」一情，此情已足認定。
  (二)本件檢察官雖認為被告當時有與告訴人互毆導致告訴人受有
    「右手挫傷」之傷勢等，惟一般參與互毆致己受傷之人，除
    其手部挫傷可能係因為出手毆打他人而受傷外，其餘身體各
    部位，當亦有成傷之可能，此乃公眾皆知之事實，是倘其受
    傷部分僅有手部挫傷時，當有可能係己出拳毆打他人時所致
    ，並不一定係遭他人毆打成傷。
    本件告訴人同時地因毆打被告，導致被告受有右臉挫傷紅腫
    、口腔破損、胸壁挫傷等傷勢，並經本院以九十九年度簡字
    第四三九三號判決判處拘役三十日確定一情，有該等相關卷
    證資料在卷可稽，徵諸證人即告訴人於警詢中復自承當時係
    用拳頭與告訴人互毆等語（見同署九十八年度偵字第一八三
    九六號卷第八頁），足認告訴人於本件事發之時地，本即有
    以拳頭傷害被告並致被告受傷，是在告訴人除右手挫傷別無
    其他傷勢之情形下，該等傷勢自有可能係告訴人毆打被告時
    ，因用力過猛導致自己右手挫傷之情，尚難僅因告訴人受有
    該等「右手挫傷」之傷勢，即逕認該等傷勢係被告所為，此
    情堪以認定。
  (三)又證人即告訴人、證人即在場目擊之許宏達雖均證稱當時告
    訴人與被告二人係互毆云云。惟證人即告訴人以被告身分於
    警詢、偵查及本院審理中，本即可能均主張係互毆藉以脫免
    或減輕己之刑責，是其證明力尚有不足。而證人即在場目擊
    之許宏達雖均證稱當時被告與告訴人係在互毆云云，然其於
    警詢、偵查中，卻始終僅能證述被告與告訴人在打架，其往
    勸架並拉開二人云云，無法明確指述被告究竟以何種方式（
    如出拳或腳踢等）傷害告訴人，是至多僅能由證人即目擊證
    人許宏達之證述得出被告當時有與告訴人發生爭執而已，尚
    無從以其證詞認定被告有傷害告訴人之情，此情復足認定。
四、綜上所述，依公訴人所舉證據，客觀上雖足認定被告確有犯
    罪嫌疑，然既尚未達於通常一般人均不致有所懷疑，而得確
    信被告犯傷害罪之程度，依「罪證有疑，利於被告」之法則
    ，即應為有利於被告之認定。此外，復查無其他積極證據足
    資證明被告有何竊盜犯行，既不能證明被告犯罪，揆諸前揭
    說明，依法應為無罪之諭知。
據上論斷，應依刑事訴訟法第三百零一條第一項，判決如主文。
本案經檢察官劉承武到庭執行職務。
中    華    民    國   100    年    8     月    8     日
                  刑事第十四庭法  官     吳冠霆
以上正本證明與原本無異。
如不服本判決應於收受送達後10日內向本院提出上訴書狀，並應
敘述具體理由；其未敘述上訴理由者，應於上訴期間屆滿後20日
內向本院補提理由書（均須按他造當事人之人數附繕本）「切勿
逕送上級法院」。告訴人或被害人如對於本判決不服者，應具備
理由請求檢察官上訴，其上訴期間之計算係以檢察官收受判決正
本之日期為準。
                              書記官     王祥鑫
中    華    民    國   100    年    8     月    8     日